臺灣板橋地方法院刑事判決　　　　　　　　　　　　九十三年度交易字第一０一號
　　公　訴　人　臺灣板橋地方法院檢察署檢察官
　　被　　　告　乙○○
　　選任辯護人　洪銘徽　律師
　　　　　　　　陳錦芳　律師
右列被告因過失傷害案件，經檢察官提起公訴（九十二年度偵字第二一四四五號），
被告於本院準備程序中就被訴事實為有罪之陳述，經本院合議庭裁定由受命法官獨任
進行簡式審判程序審理，本院判決如左：
    主  文
乙○○從事業務之人，因業務上之過失傷害人致重傷，處有期徒刑伍月，如易科罰金
，以參佰元折算壹日。
    事  實
一、乙○○係統聯汽車客運股份有限公司司機，為從事駕駛業務之人，於民國九十二
    年十一月十八日二十時四十分許，駕駛車號：ＦＸ｜三二八號營業大客車，沿臺
    北縣三重市○○路○段（幹道）自南向北欲左轉光華路（支道）往西方向行駛時
    ，本應注意汽車行駛時，駕駛人應注意車前狀況，並隨時採取必要之安全措施，
    且汽車行駛至交岔路口左轉彎時，應行至交岔路口中心處左轉，並不得占用來車
    道搶先左轉，而依當時天候晴、夜間有照明、路面狀況乾燥無缺陷、無障礙物、
    視距良好等情形，尚無不能注意之情事，竟疏未注意車前狀況並隨時採取必要之
    安全措施，於尚未行至交岔路口中心處即搶先左轉，斯時適有甲○○騎乘車號：
    ＦＵＵ｜一四二號重機車，沿臺北縣三重市○○路○○道）自西往東欲左轉光復
    路二段（幹道）往北方向行駛時，亦應注意機車行駛時，駕駛人應注意車前狀況
    ，並隨時採取必要之安全措施，且應遵守燈光號誌之指示，於交岔路口遇有閃光
    紅燈設置時，應減速接近，先停止於交岔路口前，讓幹道車優先通行後認為安全
    時，方得續行，而依當時情形復無不能注意之情事，竟亦疏未注意車前狀況並隨
    時採取必要之安全措施，於交岔路口遇閃光紅燈時未停車讓幹道車先行後再開，
    因而乙○○所駕駛之前開營業大客車於上開交岔路口搶先左轉彎時，其車頭左前
    側不慎撞擊甲○○所騎乘之前開重機車，甲○○遂人車倒地，受有第十二胸椎第
    一、二腰椎骨折性脫臼之傷害，經手術後仍因脊髓損傷導致下半身癱瘓及大小便
    功能失常，達重大難治之重傷害程度。乙○○於肇事後隨即下車查看，經不詳路
    人報警後，於有偵查犯罪職務之員警前往現場處理時，乙○○即向據報前來尚不
    知何人犯罪之員警自首並坦承肇事而接受裁判。
二、案經甲○○訴由臺北縣政府警察局三重分局報請臺灣板橋地方法院檢察署檢察官
    偵查起訴。
    理  由
一、按本件被告乙○○所犯係死刑、無期徒刑、最輕本刑為三年以上有期徒刑以外之
    罪，被告於準備程序中就前揭被訴事實為有罪之陳述，經本院告知簡式審判程序
    之旨，並聽取公訴人及被告、辯護人之意見後，認無不得或不宜依簡式審判程序
    審理之情形，爰依刑事訴訟法第二百七十三條之一第一項之規定，經本院合議庭
    裁定由受命法官獨任進行簡式審判程序審理，合先敘明。
二、右揭犯罪事實，業據被告乙○○於警詢、偵查中及本院調查審理時均坦承不諱，
    核與告訴人甲○○於警詢、偵查中及本院調查審理時指訴情節相符，並有道路交
    通事故現場圖一紙、道路交通事故調查報告表(一)、(二)各一紙、道路交通事故補充
    資料表一紙及現場暨車損照片十六幀附卷足稽。而告訴人因本件車禍而受有第十
    二胸椎第一、二腰椎骨折性脫臼之傷害，經手術後仍因脊髓損傷導致下半身癱瘓
    及大小便功能失常，日常生活需藉助輪椅活動，以目前醫療技術而言，其傷勢已
    達難治之傷害程度等情，亦有國立臺灣大學醫學院附設醫院診斷證明書二紙、該
    院九十三年八月二十日（九三）校附醫秘字第九三００二０八六八０號函文一紙
    暨所檢附之病歷資料影本二份、行政院衛生署臺北醫院九十三年八月五日北醫歷
    字第六０四三函文暨所檢附之病歷資料影本一份及中華民國身心障礙手冊影本一
    紙在卷可憑。按汽車行駛時，駕駛人應注意車前狀況，並隨時採取必要之安全措
    施；且汽車行駛至交岔路口左轉彎時，應行至交岔路口中心處左轉，並不得占用
    來車道搶先左轉，道路交通安全規則第九十四條第三項、第一百零二條第一項第
    四款分別定有明文。本件被告駕駛營業大客車行至肇事地點交岔路口欲左轉彎之
    際，本應注意車前狀況，並隨時採取必要之安措施，且在交岔路口左轉彎時應行
    至交岔路口中心處再行左轉，並不得占用來車道搶先左轉，而依當時天候晴、夜
    間有照明、路面狀況乾燥無缺陷、無障礙物、視距良好等情形，尚無不能注意之
    情事，竟疏未注意車前狀況並隨時採取必要之安全措施，於肇事地點交岔路口搶
    先左轉，因而不慎撞擊告訴人所騎乘之前開重機車，以致肇事，造成告訴人受有
    前揭傷害，被告就本件車禍之發生確有過失甚明。臺灣省臺北縣區車輛行車事故
    鑑定委員會亦同此認定，有該會九十三年四月十九日北鑑字第九二二二八０號函
    暨所附之鑑定意見書一份附卷可按。又按汽車行駛至交岔路口轉彎時，應遵守燈
    光號誌之指示，於交岔路口遇有閃光紅燈設置時，車輛應減速接近，先停止於交
    岔路口前，讓幹道車優先通行後認為安全時，方得續行，道路交通安全規則第一
    百零二條第一項第一款、道路交通標誌標線號誌設置規則第二百一十一條亦有規
    定，本件告訴人騎乘前開重機車行經肇事地點時，亦疏未注意車前狀況並隨時採
    取必要之安全措施，且於轉彎前復未遵守燈光號誌為閃光紅燈之指示於該交岔路
    口停車讓幹道車優先通行後再開，因而不慎遭被告所駕駛之前開營業大客車撞擊
    ，其就本件車禍之發生亦有過失甚明，惟被害人之與有過失究不能減免於被告之
    過失責任。本件被告前揭過失行為核與告訴人所受之前揭傷害間，復有相當因果
    關係。本案事證已臻明確，被告過失犯行洵堪認定，應依法論科。
三、按刑法第十條第四項第六款所謂其他於身體或健康，有重大不治或難治之傷害之
    重傷，係指傷害重大且不能治療或難以治療而言，最高法院二十九年度上字第六
    八五號、五十四年臺上字第一六九七號判例意旨均可資參照，本件告訴人因本件
    車禍受有第十二胸椎第一、二腰椎骨折性脫臼之傷害，經手術後仍因脊髓損傷導
    致下半身癱瘓及大小便功能失常，日常生活需藉助輪椅活動，以目前醫療技術而
    言，其傷勢已達難治之傷害程度，已如前述，揆諸前開判例意旨，其傷勢自符合
    刑法第十條第四項第六款所規定之重傷害。被告乙○○係營業大客車司機，為從
    事駕駛業務之人，核其所為，係犯刑法第二百八十四條第二項後段之因業務上之
    過失傷害人致重傷罪。公訴意旨認被告係犯刑法第二百八十四條第二項前段之業
    務過失傷害罪，容有誤會，惟此部分業經蒞庭實行公訴之檢察官於準備程序及審
    判期日當庭更正起訴法條，本院亦當庭告知被告更正後之罪名，以利被告行使訴
    訟防禦權，自毋庸再為變更起訴法條之諭知，附此敘明。查被告於本件車禍肇事
    後隨即下車查看被害人並停留在現場，經路人報警後，並對據報前來處理本件車
    禍而尚不知何人犯罪之員警自首並坦承肇事，此業據被告供明在卷，並有臺北縣
    政府警察局三重分局偵辦交通事故案件「涉嫌人是否自首」調查表一份在卷足憑
    ，參諸被告未逃避偵審之事實，堪認被告確有對於未發覺之上開過失犯罪自首而
    受裁判之情，應依刑法第六十二條前段之規定減輕其刑。爰審酌被告並無不良前
    科，素行堪稱良好，有臺灣高等法院被告全國前案紀錄表一份附卷可稽，並兼衡
    被告之生活狀況、智識程度、此次犯罪之過失程度、告訴人亦與有過失、告訴人
    所受之傷勢及被告迄今雖尚未與告訴人達成和解，然本件究屬過失犯罪，惡性非
    重，且事後已坦承犯行，態度尚稱良好等一切情狀，量處如主文所示之刑，並諭
    知易科罰金之折算標準，以資懲儆。
據上論斷，應依刑事訴訟法第二百七十三條之一第一項、第二百九十九條第一項前段
，刑法第二百八十四條第二項後段、第六十二條前段、第四十一條第一項前段，罰金
罰鍰提高標準條例第一條前段、第二條，判決如主文。
本案經檢察官丙○○到庭執行職務。
中　　　華　　　民　　　國　　　九　十　三　　年　　十　　月　　十　一　日
                                　　臺灣板橋地方法院交通法庭
                                    　  法    官　高  奕  驤
右正本證明與原本無異。
如不服本判決，應於送達後十日內向本院提出上訴狀。
                                        書 記 官  廖  舜  宜
中　　　華　　　民　　　國　　　九　十　三　　年　　十　　月　　十　一　日
附本案論罪科刑法條全文：
刑法第二百八十四條
因過失傷害人者，處六月以下有期徒刑、拘役或五百元以下罰金，致重傷者，處一年
以下有期徒刑、拘役或五百元以下罰金。
從事業務之人，因業務上之過失傷害人者，處一年以下有期徒刑、拘役或一千元以下
罰金，致重傷者，處三年以下有期徒刑、拘役或二千元以下罰金。
